【裁判字號】    97,審易,427
【裁判日期】    970506
【裁判案由】    偽造文書等
【裁判全文】
臺灣高雄地方法院宣示判決筆錄         97年度審易字第427號
公  訴  人  臺灣高雄地方法院檢察署檢察官
被      告  丁○○
            丙○○
            乙○○
上列被告因偽造文書等案件，檢察官提起公訴（96年度偵字第
30711 、34154 號、97年度偵字第34156 、2795號），並移送併
辦（97年度偵字第4636、5101號）後，聲請法院改依協商程序而
為判決，本院合議庭認為適當，裁定由受命法官獨任進行協商判
決程序，於中華民國97年5 月6 日下午4 時在刑事第七法庭宣示
判決，以代判決書，出席職員如下：
    法  官  蔡廣昇
    書記官  林豐富
    通  譯  黎懷恩
法官起立朗讀判決主文、犯罪事實要旨、處罰條文，及告以上訴
限制、期間並提出上訴狀之法院，且諭知記載其內容：
一、主  文：
    丁○○共同連續意圖營利而違反任何人不得媒介外國人非法
    為他人工作之規定，累犯，處有期徒刑壹年，併科罰金新台
    幣壹佰萬元，減為有期徒刑陸月，併科罰金新台幣伍拾萬元
    ，有期徒刑如易科罰金，以銀元佰元即新台幣玖佰元折算
    壹日，罰金如易服勞役，以罰金總額與陸個月之日數比例折
    算之。
    丙○○共同意圖營利而違反任何人不得媒介外國人非法為他
    人工作之規定，處有期徒刑肆月，減為有期徒貳月，如易科
    罰金，以銀元佰元即新台幣玖佰元折算壹日。
    乙○○共同意圖營利而違反任何人不得媒介外國人非法為他
    人工作之規定，處有期徒刑肆月，減為有期徒刑貳月，如易
    科罰金，以銀元佰元即新台幣玖佰元折算壹日，緩刑年
    ，並應向檢察官指定之公庫支付新台幣萬元。
二、犯罪事實要旨：
    丁○○於民國92年間因偽造文書等案件，經法院判處有期徒
    刑6 月確定，於93年8 月20日易科罰金執行完畢，詎仍不知
    悔悟，其曾以仲介外籍勞工來臺工作為業，基於意圖營利媒
    介外國人非法來台工作之摡括犯意，於政府停止開放印尼國
    籍人來台工作之際，為媒介印尼籍女子ENDAH RAHMAWATI （
    以下稱其中文姓名王恩達）、印尼籍女子ELA SAFITRI （以
    下稱其中文姓名周艾拉）、印尼籍男子HE RMAN （以下稱其
    中文姓名廖爾曼）、印尼籍女子TARYANTI（以下稱其中文姓
    名劉燕蒂）、印尼籍女子THIA NURHASANAH （以下稱其中文
    姓名廖帝雅，以上外國人均經檢察官依職權為不起訴處分）
    順利來臺工作，明知：
  (一)丙○○並無結婚真意，乃以提供旅遊食宿費用及支付新台幣
    （下同）3 萬元為代價，與丙○○共同基於意圖營利媒介外
    國人非法工作之犯意聯絡及行使公務員登載不實文書之概括
    犯意聯絡，於93年3 月14日，與丙○○共同搭機前往印尼國
    雅加達市，經由丁○○安排，丙○○與廖爾曼於93年3 月15
    日在雅加達市政府居民事務處辦理假結婚登記後，丙○○、
    丁○○於同年3 月19日先行返臺，而於同年5 月26日，經我
    國駐印尼臺北經濟貿易代表處簽發辦理結婚證件之認證文件
    後，丁○○、丙○○於93年6 月17日持上開認證文件至台北
    縣淡水戶政事務所，由丙○○填寫結婚登記申請書申請辦理
    其與廖爾曼之結婚登記，使該不知情之承辦公務員將丙○○
    與印尼國人廖爾曼於93年3 月15日結婚之不實事項登記於其
    職務上所掌之戶籍資料公文書上，復在丙○○之國民身分證
    背面配偶欄處登記廖爾曼姓名，足以生損害於我國戶政機關
    對於戶籍管理之正確性。廖爾曼於取得前開登載不實之戶籍
    謄本後，便以配偶來台探親名義，於93年7 月、10月填寫「
    中華民國簽證申請書」，向我國駐印尼臺北經濟貿易代表處
    申請停留簽證而行使之，使承辦之公務員不知有偽而各據以
    核發廖爾曼之停留簽證（60日、180 日），並於各簽證上註
    記欄登載不實之「TS- 配偶丙○○ID NO.Ｚ000000000」，足
    生損害於外交機關核發停留簽證及對於外國人來台管制之正
    確性，廖爾曼於同年7 月1 日入境臺灣後，隨由丁○○帶同
    前往高雄縣橋頭鄉某處從事機械工作，並向雇主取佣金12萬
    元，嗣於96年11月2 日為警查獲。
  (二)乙○○並無結婚真意，乃以提供旅遊食宿費用及支付3 萬元
    為代價，與乙○○共同基於意圖營利媒介外國人非法工作之
    犯意聯絡及行使公務員登載不實文書之概括犯意聯絡，於93
    年3 月14日，與乙○○共同搭機前往印尼國雅加達市，經由
    丁○○安排，乙○○與周艾拉於93年3 月15日在雅加達市政
    府居民事務處辦理假結婚登記後，乙○○、丁○○於同年3
    月19日先行返臺，而於同年5 月19日，經我國駐印尼臺北經
    濟貿易代表處簽發辦理結婚證件之認證文件後，丁○○、乙○○於93年7 月2 日持上開認證文件至高雄市左營區戶政事
    務所，由乙○○填寫結婚登記申請書申請辦理其與周艾拉之
    結婚登記，使該不知情之承辦公務員將乙○○與印尼國人周
    艾拉於93年3 月15日結婚之不實事項登記於其職務上所掌之
    戶籍資料公文書上，復在乙○○之國民身分證背面配偶欄處
    登記周艾拉姓名，足以生損害於我國戶政機關對於戶籍管理
    之正確性。周艾拉於取得前開登載不實之戶籍謄本後，便先
    後於93年7 月、94年7 月以配偶來台探親名義，填寫「中華
    民國簽證申請書」，向我國駐印尼臺北經濟貿易代表處申請
    居留簽證而行使之，使承辦之公務員不知有偽而據以核發周
    艾拉之居留簽證，並於該簽證上註記欄登載不實之「TS- 配
    偶乙○○ID NO.Ｚ000000000」，足生損害於外交機關核發停
    留簽證及對於外國人來台管制之正確性。周艾拉於93年7 月
    31日入境臺灣後，隨由丁○○帶同前往高雄市○○街某處從
    事幫傭工作，嗣於96年11月2 日為警查獲。
  (三)甲○○並無結婚真意，乃以提供旅遊食宿費用及支付5 萬元
    為代價，與甲○○基於意圖營利媒介外國人非法工作之犯意
    聯絡及行使公務員登載不實文書之概括犯意聯絡，於93年8
    月23日，同搭機前往印尼國雅加達市，經由丁○○安排，甲○○與王恩達雅加達市政府居民事務處辦理假結婚登記後，
    丁○○、甲○○於同年9 月2 日先行返臺，而於同年月14日
    ，經我國駐印尼臺北經濟貿易代表處簽發辦理結婚證件之認
    證文件後，丁○○、甲○○於93年10月27日持上開認證文件
    至高雄市左營區戶政事務所，由甲○○填寫結婚登記申請書
    申請辦理其與周艾拉之結婚登記，使該不知情之承辦公務員
    將乙○○與印尼國人王恩達於93年8 月23日結婚之不實事項
    登記於其職務上所掌之戶籍資料公文書上，復在甲○○之國
    民身分證背面配偶欄處登記王恩達姓名，足以生損害於我國
    戶政機關對於戶籍管理之正確性。王恩達於取得前開登載不
    實之戶籍謄本後，便先後於93年11月以配偶來台探親名義，
    填寫「中華民國簽證申請書」，向我國駐印尼臺北經濟貿易
    代表處申請居留簽證而行使之，使承辦之公務員不知有偽而
    據以核發周艾拉之停留簽證（180 日），並於該簽證上註記
    欄登載不實之「TS- 配偶甲○○ID NO.Ｚ000000000」，足生
    損害於外交機關核發居留簽證及對於外國人來台管制之正確
    性。王恩達於同年12月2 日入境臺灣後，隨由丁○○帶同王
    恩達前往不知情陳建畿位在高雄市○○區○○路498 號10樓
    住處從事幫傭之工作，並每月抽取佣金5000元。嗣於96年10
    月27日為警查獲。
  (四)劉誌賓並無結婚真意，乃以提供旅遊食宿費用，及事成後僱
    主甘新中每月將支付劉誌賓新台幣（下同）4000元報酬為代
    價，與劉誌賓、甘新中共同基於意圖營利媒介外國人非法工
    作之犯意聯絡及行使公務員登載不實文書之概括犯意聯絡，
    由甘新中先行支付丁○○7 萬元仲介費用後，丁○○、劉誌
    賓2 人於93年5 月9 日，共同搭機前往印尼國雅加達市，經
    由丁○○安排，劉誌賓與劉燕蒂於93年5 月11日在雅加達市
    政府居民事務處辦理假結婚登記後，丁○○、劉誌賓於93年
    5 月15日先行返臺，而於94年1 月14日，經我國駐印尼臺北
    經濟貿易代表處簽發辦理結婚證件之認證文件後，丁○○、
    劉誌賓於94年2 月16日持上開認證文件至高雄市甲仙鄉戶政
    事務所，由劉誌賓填寫結婚登記申請書申請辦理其與周艾拉
    之結婚登記，使該不知情之承辦公務員將劉誌賓與印尼國人
    劉燕蒂於93年5 月11日結婚之不實事項登記於其職務上所掌
    之戶籍資料公文書上，復在劉誌賓之國民身分證背面配偶欄
    處登記劉燕蒂姓名，足以生損害於我國戶政機關對於戶籍管
    理之正確性。劉燕蒂於取得前開登載不實之戶籍謄本後，便
    先後於94年3 月以配偶來台探親名義，填寫「中華民國簽證
    申請書」，向我國駐印尼臺北經濟貿易代表處申請停留簽證
    而行使之，使承辦之公務員不知有偽而據以核發劉燕蒂之停
    留簽證（180 日），並於該簽證上註記欄登載不實之「TS-
    配偶劉誌賓ID NO.Ｚ000000000」，足生損害於外交機關核發
    居留簽證及對於外國人來台管制之正確性。劉燕蒂事後於94
    年3 月4 日入境臺灣後，隨由丁○○帶同前往甘新中位在高
    雄縣甲仙鄉東安村油礦巷5 號住處從事幫傭工作，嗣於96年
    12月28日為警查獲。
  (五)廖國柱並無結婚真意，乃以提供旅遊食宿費用及支付5 萬元
    人頭費用為代價，與廖國柱共同基於意圖營利媒介外國人非
    法工作之犯意聯絡及行使公務員登載不實文書之概括犯意聯
    絡，丁○○、廖國柱於94年4 月23日共同搭機前往印尼國，
    經由丁○○安排，廖國柱與廖帝雅於94年4 月25日在勿加西
    市政府居民事務處辦理假結婚登記後，廖國柱、丁○○於94
    年4 月28日先行返臺，而於同年8 月8 日，經我國駐印尼臺
    北經濟貿易代表處簽發辦理結婚證件之認證文件後，丁○○
    、廖國柱於94年2 月16日持上開認證文件至嘉義市東區戶政
    事務所，由廖國柱填寫結婚登記申請書申請辦理其與廖帝雅
    之結婚登記，使該不知情之承辦公務員將廖國柱與印尼國人
    廖帝雅於94年8 月25日結婚之不實事項登記於其職務上所掌
    之戶籍資料公文書上，復在廖國柱之國民身分證背面配偶欄
    處登記廖帝雅姓名，足以生損害於我國戶政機關對於戶籍管
    理之正確性。廖帝雅於取得前開登載不實之戶籍謄本後，便
    先後於94年8 月以配偶來台探親名義，填寫「中華民國簽證
    申請書」，向我國駐印尼臺北經濟貿易代表處申請停留簽證
    而行使之，使承辦之公務員不知有偽而據以核發廖帝雅之停
    留簽證（180 日），並於該簽證上註記欄登載不實之「TS-
    配偶廖國柱ID NO.Ｚ000000000」，足生損害於外交機關核發
    停留簽證及對於外國人來台管制之正確性。廖帝雅於94年9
    月6日 入境臺灣後，隨即四處非法打工。嗣於96年10月7 日
    為警查獲。
三、處罰條文：就業服務法第64條第2 項，刑法第2 條第1 項前
    段，第11條前段、第216 條、第214 條，修正前刑法第28條
    、第56條、第55條，刑法第47條第1 項、第74條第1 項第1
    款、第2 項第4 款，刑法施行法第1 條之1 、（廢止前）罰
    金罰鍰提高標準條例第2 條。
四、附記事項：
    按在中華民國領域外之駐外使領館或相類辦公處所犯罪，原
    則上仍應視為在我國領域外犯罪，不受我國刑法之規範（最
    高法院58年度台非字第129 號判決參照），然所犯倘為刑法
    第5 條所列之罪，則例外仍有我國刑法之適用。查被告等人
    持使公務員登載不實之戶籍謄本向位在印尼之我國駐印尼臺
    北經濟貿易代表處申請印尼國人來台之停（居）留簽證，使
    承辦之公務員不知有偽而據以核發上開之停（居）留簽證，
    並於各該簽證上註記欄登載不實配偶等之事項，係犯刑法第
    216 條、第214 條之行使使公務員登載不實公文書及第214
    條之使公務員登載不實罪，核屬刑法第5 條第5 款之罪，仍
    有我國刑法之適用，起訴書固未論及上開犯行，惟此部分犯
    行與起訴部分有連續犯之裁判上之一罪關係，本院自得併予
    審理，併此敘明。
五、協商判決除有刑事訴訟法第455 條之4 第1 項第1 款於本訊
    問程序終結前，被告撤銷協商合意或檢察官撤回協商聲請者
    ；第2 款被告協商之意思非出於自由意志者；第4 款被告所
    犯之罪非第455 條之2 第1 項所定得以協商判決者；第6 款
    被告有其他較重之裁判上一罪之犯罪事實者；第7 款法院認
    應諭知免刑或免訴、不受理者情形之一，及違反同條第2 項
    「法院應於協商合意範圍內為判決；法院為協商判決所科之
    刑，以宣告緩刑或2 年以下有期徒刑、拘役或罰金為限」之
    規定者外，不得上訴。
五、如有前項得上訴之情形者，得自收受判決送達後10日內，向
    本院提出上訴書狀，上訴於第二審法院。
中    華    民    國    97    年    5     月    6     日
                  臺灣高雄地方法院刑事第七庭
                              書記官  林豐富
                              法  官  蔡廣昇
以上正本證明與原本無異。
中    華    民    國    97    年    5     月    6     日
                              書記官  林豐富
附錄本案論罪科刑依據之法條：
就業服務法第45條
（媒介外國人之禁止）
任何人不得媒介外國人非法為他人工作。
就業服務法第64條第2項
意圖營利而違反第45條規定者，處3 年以下有期徒刑、拘役或科
或併科新臺幣120 萬元以下罰金。
中華民國刑法第214條
（使公務員登載不實罪）
明知為不實之事項，而使公務員登載於職務上所掌之公文書，足
以生損害於公眾或他人者，處3 年以下有期徒刑、拘役或5 百元
以下罰金。
中華民國刑法第216 條（行使偽造變造或登載不實之文書罪）
行使第210 條至第215 條之文書者，依偽造、變造文書或登載不
實事項或使登載不實事項之規定處斷。


司法院資訊處製作；財團法人民間司法改革基金會備份。
